【裁判字號】    90,交易,659
【裁判日期】    901122
【裁判案由】    業務過失傷害
【裁判全文】
臺灣臺中地方法院刑事判決                          九十年度交易字第六五九號
    公  訴  人  台灣台中地方法院檢察署檢察官
    被      告  李塒曇
                甲○○
右列被告因業務過失傷害案件，經檢察官提起公訴（九十年度偵字第九五一○號），
本院判決如左：
    主  文
李塒曇從事業務之人，因業務上之過失傷害人，處有期徒刑陸月。如易科罰金，以參
佰元折算壹日。
甲○○公訴不受理。
    事  實
一、李塒曇係從事消防器材業，每日駕駛大貨車載運消防器材已二十餘年，係以駕駛
    為其附隨業務之人，其所有之大貨車職業駕駛執照，原需於民國（下同）八十八
    年二月十四日至監理機關審驗，惟卻逾一年皆未前往審驗，乃由交通部公路局豐
    原監理站於八十九年二月十四日通知逕行註銷駕照，故李塒曇於八十九年二月十
    四日以後，已處於無駕駛執照駕車之狀態。李塒曇於處於無駕駛執照之狀態下，
    竟於八十九年十月三十一日上午十一時二十六分許，駕駛車牌號碼三Ｇ∣五四五
    號大貨車，由台中市○○路方向，沿廓子路往太原路三段方向行駛，行經廓子路
    與太原路三段交叉口，右轉彎駛入太原路三段時，李塒曇應注意右轉彎時應駛至
    路口後再行右轉且不得駛出路面邊線，而依當時天候雨、日間自然光線、路面濕
    潤、無缺陷、無障礙物、視距良好等客觀情況下，並無不能注意之情形，竟駛出
    路面邊線右轉；適有甲○○駕駛車牌號碼ＺＴＢ∣六四一號輕型機車附載湯如茵
    ，同方向沿廓子路右轉太原路行駛，亦疏未注意車前狀況並隨時採取必要之安全
    措施，致大貨車右後方與車牌號碼ＺＴＢ∣六四一號輕型機車之左側發生碰撞，
    使甲○○機車失控人車倒地，湯如茵滑入李塒曇駕駛之三Ｇ∣五四五號大貨車下
    方，並遭該大貨車右後輪碾過腹部，致湯如茵受有骨盆骨折、膀胱破裂之傷害。
    李塒曇見肇事後，隨即報警，並於警員到達現場時，陳述肇事經過自首犯罪，而
    接受裁判。
二、案經告訴人湯如茵、湯如茵之法定代理人乙○○訴由台中市警察局第五分局報請
    台灣台中地方法院檢察署檢察官偵查起訴。
    理  由
一、訊據被告李塒曇固不否認從事載運消防器材已二十餘年，以駕駛汽車為其附隨業
    務，並有於右揭時、地駕車並碾過告訴人湯如茵腹部致其受傷之事實，惟否認有
    過失傷害之犯行，辯稱：伊轉彎時並未發現ＺＴＢ∣六四一號機車行駛於車道上
    ，伊沒有撞倒機車，是機車自己滑到車子底下，伊所有之三Ｇ∣五四五號大貨車
    並無損壞，車上亦無肇事產生之擦撞痕跡云云。惟查：
（一）被告李塒曇所有之大貨車職業駕駛執照，原需於民國八十八年二月十四日至監
      理機關審驗，惟卻逾一年皆未前往審驗，乃由交通部公路局豐原監理站於八十
      九年二月十四日以雙掛號郵寄通知逕行註銷駕照等情，業經本院電詢交通部公
      路局豐原監理站得悉，並有電話記錄在卷可憑，故李塒曇於八十九年二月十四
      日以後，已處於無駕駛執照駕車之狀態，合先敘明。
（二）右揭事實業據同案被告甲○○於偵查中陳述「（車禍情形？）八十九年十月三
      十一日上午十一點二十六分，我騎ＺＴＢ∣六四一號機車後載湯如茵，沿中市
      北屯區○○路○段，到了部子路交叉口，那是一個大轉彎，我機車左手把被李
      塒曇汽車勾到倒地而受傷」「（何以會被勾到？）因雙方都是同向，又逢大轉
      彎，所以我被逼到路邊，又被其小貨車勾到」等語明確（見偵查卷第三十一頁
      、第三十二頁），核與告訴人湯如茵於偵查中指訴之「（倒地後，有被李塒曇
      的車輪碾過？）有，碾過腰腹之間，因我們的機車被李塒曇汽車勾到而倒地，
      我滑入其貨車底下所致」情節相符（見偵查卷第三十一頁），且ＺＴＢ∣六四
      一號機車損害之部位係左後方外殼，亦據甲○○於警詢中陳述明確（見偵查卷
      第十頁），此外並有台中市○○○道路交通事故調查報告表一紙、現場照片三
      張、中國醫藥學院附設醫院診斷證明書一紙在卷可稽，被告李塒曇有擦撞甲○
      ○駕駛之ＺＴＢ∣六四一號機車致甲○○、告訴人湯如茵人車倒地之事實，可
      信為真實。被告所辯伊並未與機車擦撞云云，要屬避就之詞，殊無可取。
二、按右轉彎時應駛至路口後再行右轉且不得駛出路面邊線，道路交通安全規則第九
    十七條第四款、第一百零二條第一項第四款分別定有明文。本件被告駕車時自應
    注意上述交通安全規則之規定，而依當時天候雨、日間自然光線、路面濕、無缺
    陷、無障礙物、視距良好等客觀情況下，並無不能注意之情形，竟駛出路面邊線
    ，駛入慢車道搶先右轉，致肇生本件事故，其顯然違反前揭之注意義務，自應負
    過失責任。況本件經送台灣省台中市區車輛行車事故鑑定委員會鑑定結果，亦認
    李塒曇駕駛自大貨車右轉彎時入慢車道，與慢車道機車擦撞，為肇事主因等語，
    此有台灣省台中市區車輛行車事故鑑定委員會九十年七月三十日中市鑑字第九○
    ○四一二號鑑定意見書附卷可憑，益見被告有過失。所辯無過失云云，亦屬卸責
    之詞，不足採信。又告訴人所受之傷害結果確係本件交通事故所生，已如前述，
    且與被告之過失行為間具有相當因果關係，是本件事證已臻明確，被告上開犯行
    ，堪以認定。
三、查被告李塒曇係從事消防器材業，每日駕駛大貨車載運消防器材已二十餘年，係
    以駕駛為其附隨業務之人，已据其供明在卷，核被告李塒曇所為，係犯刑法第二
    百八十四條第二項前段之業務過失傷害罪。被告為汽車駕駛人，無駕駛執照駕車
    ，因而致人受傷，依法應負刑事責任，依道路交通管理處罰條例第八十六條第一
    項規定加重其刑。又被告於肇事後即向警報案接受偵訊並坦承肇事，有警訊筆錄
    及現場圖在卷可按，為對於未發覺之罪而受裁判，應酌減其刑。其刑有加重及減
    輕情形，應先加後減。爰審酌被告李塒曇無駕駛執照駕車，造成社會公共通行安
    全之危害甚巨，肇事後否認犯行且未賠償被害人損失亦未達成民事和解，惟事發
    後立即下車察看，從車下救出湯如茵，並報警叫救護車及本件車禍告訴人之使用
    人（甲○○）亦有過失等一切情狀，量處如主文所示之刑，並諭知易科罰金之折
    算標準。
四、公訴意旨另以：被告甲○○為學生，與湯如茵係同學關係，於右揭時間，駕駛車
    牌號碼ＺＴＢ∣六四一號機車附載湯如茵，亦同沿部子路往太原路三段方向行駛
    ，行經部子路與太原路三段交叉口，右轉彎駛入慢車道時，甲○○應注意汽車駕
    駛時，駕駛人應注意車前狀況，並隨時採取必要之安全措施，而依當時情形，又
    無不能注意之情形，竟未注意車前狀況，致與李塒曇駕駛之三Ｇ∣五四五號大貨
    車發生碰撞，與湯如茵人車倒地，湯如茵並受有前揭之傷害，因認甲○○涉犯刑
    法第二百八十四條第一項之過失傷害罪云云。惟查：
（一）按告訴乃論之罪，告訴人於第一審辯論終結前得撤回其告訴，又告訴經撤回者
      ，應諭知不受理之判決，刑事訴訟法第二百三十八條第一項、第三百零三條第
      三款定有明文。
（二）查本件告訴人湯如茵告訴被告甲○○過失傷害之案件，起訴書認係犯刑法第二
      百八十四條第一項之罪，依同法第二百八十七條之規定，須告訴乃論。茲因告
      訴人湯如茵及其法定代理人已於本院審理中撤回其告訴，有審判筆錄在卷可按
      ，依照上開說明，本部分爰不經言詞辯論逕為諭知不受理之判決。
據上論斷，應依刑事訴訟法第第二百九十九條第一項前段、三百零三條第三款、第三
百零七條，刑法第二百八十四條第二項前段，第六十二條前段、第四十一條第一項、
道路交通管理處罰條例第八十六條第一項、罰金罰鍰提高標準第一條前段、第二條，
判決如主文。
中      華      民      國    九十      年     十一     月    二十二    日
                                  臺灣臺中地方法院交通法庭
                                      法  官  許金樹
右正本證明與原本無異
如不服本判決應於送達後十日內向本院提出上訴狀
                                      書記官
中      華      民      國      九十      年      十一    月   二十五   日
附錄論罪科刑法條
從事業務之人，因業務上之過失傷害人者，處一年以下有期徒刑、拘役或一千元以下
罰金。致重傷者，處三年以下有期徒刑、拘役或二千元以下罰金。


司法院資訊處製作；財團法人民間司法改革基金會備份。
